【裁判字號】    89,易,793
【裁判日期】    900830
【裁判案由】    竊佔等
【裁判全文】
臺灣士林地方法院刑事判決                          八十九年度易字第七九三號
    公  訴  人  臺灣士林地方法院檢察署檢察官
    被      告  戊○○
    選任辯護人  梁治
右列被告因毀損等案件，經檢察官提起公訴（八十八年度偵字第七八五六號），本院
判決如左：
    主  文
戊○○意圖為自己不法之利益，而竊佔他人之不動產，處有期徒刑陸月，如易科罰金
，以佰元折算壹日。
    事  實
一緣臺北市○○區○○段二小段六九－七地號土地（經實際測量應為同小段六九－六
  地號）於八十六年間為丙○○拍賣取得，其上門牌臺北市○○區○○路二段四六○
  巷三弄六號為未經登記之建物，未經點交予丙○○，建物所有權仍屬於何姵蓁（即
  乙○○）所有，惟丙○○於拍賣取得上開土地後擅行佔用該建物，並於八十七年六
  月間將前開土地移轉登記為戊○○所有，且將前開建物之鑰匙交予戊○○，戊○○
  因此佔用該建物。嗣何姵蓁又因無力清償他人債務，前開建物經法院查封拍賣，甲○○○於八十七年十一月間經法院拍賣程序取得前開建物，並於同年月間經法院點
  交，將該建物換鎖而佔有，戊○○得知該建物原為他人所有，渠自丙○○取得前開
  土地，不包括其上建物，未經建物所有權人同意不得擅自佔有使用，竟意圖為自己
  不法之利益，基於竊佔之故意，於八十七年十二月二十一日，向不知情之台灣新光
  保全股份有限公司（以下簡稱新光公司）業務員黃承佑佯稱前開建物為其所有，而
  於八十七年十二月二十二日與新光公司簽訂保全服務契約，由新光保全公司設計，
  在系爭建物上裝設保全系統，因前開建物經甲○○○換鎖，同日戊○○並要求不知
  情之黃承佑自隔鄰同巷弄八號建物爬牆，進入甲○○○所有之前開建築物（無故侵
  入建築物部分未據告訴），將門鎖打開，使不知情之新光公司外包廠商司令工程公
  司入內安裝保全系統，將建物原有門鎖十個挖掉損壞，安裝保全系統，當日保全系
  統裝設完工經戊○○驗收即行啟用，戊○○以此方式竊佔，阻止甲○○○進入該建
  物。嗣於同年月二十四日晚間，甲○○○前往前開建物，觸動保全系統，始發現上
  情而報警查獲。
二案經被害人甲○○○訴請臺灣士林地方法院檢察署檢察官偵查起訴。
    理  由
一訊據被告戊○○固承認於右揭時、地委請不知情之新光公司裝設保全系統之事實，
  惟否認有何竊佔之情事，辯稱：伊自丙○○買得前開土地，以為買得土地當然包括
  其上建物，伊因此在該建物裝潢、置入家具，該建物雖屢遭他人換鎖，伊不知已遭
  他人拍賣取得，伊無竊佔他人建物之故意云云，經查：(一)右揭事實，業據告訴人甲○○○指訴綦詳，而甲○○○取得前開建物所有權並經點交，有本院八十七年十一
  月十八日士院仁執智字第○二二○七三號不動產權利移轉證明書影本一張附卷，本
  院復依職權調閱本院民事執行處八十六年度執字第六一八一號卷核認無訛。(二)丙○○於八十六年間經拍賣程序取得前開土地，有卷附之土地異動索引影本一份為證。
  丙○○自拍賣程序取得前開土地，並不包括建物，該土地也未點交予丙○○，並經
  調閱本院民事執行處八十五年度執字第三六六六號卷核對無誤。丙○○於八十七年
  間將前開土地移轉予被告，有不動產登記簿謄本及移轉登記申請資料各一份在卷足
  稽，又丙○○自行侵入該建物，並於嗣後將土地移轉予被告時，一併將建物交被告
  佔有，此經證人丙○○結證明確（見本院九十年三月一日訊問筆錄）。被告與丙○○雖均未能提出其間之買賣契約，以證明其向丙○○購買前開土地及建物，然以丙○○之證詞，參諸前開建物未經登記，被告因不詳之原因自丙○○取得前開土地，
  確有可能因丙○○交付其上建物，而佔有之，被告當時並無竊佔前開房屋之故意。
  惟前開建物嗣經拍賣，由告訴人取得，八十七年十一月間經本院執行處點交予告訴
  人，點交時法院並沒有交付鑰匙，點交後告訴人就將全部門鎖換過。之後大約在十
  一月底到十二月初，告訴人發現有人將該門鎖換新的，伊又將它全部換新。有一次
  因為被換鎖告訴人翻牆進屋，發現房子裡有兩位陌生人，告訴人即報案，警員丁○○前來處理。對方自稱是被告派來的，約定隔天要帶證據來，但是隔天沒有來等情
  ，此業據告訴人敘明（見本院九十年五月一日訊問筆錄）。其所述報案及警方處理
  情形經核與警員丁○○所述相符（見本院九十年八月十六日審理筆錄），證人己○○亦證實被告打電話叫伊去看前開建物，經告訴人報警處理，伊回覆被告前開房屋
  有人居住之情（見本院九十年六月五日訊問筆錄）。被告復坦承曾請己○○前往看
  前開房屋，警察將己○○等的名字登記等情，並有八十七年十一月二十二日備案紀
  錄影本一份在卷足稽，顯示被告明知該建物經他人拍賣取得，並經換鎖，由他人取
  得佔有，而仍請己○○等前往觀察。被告辯稱不知他人經拍賣取得前開建物云云，
  洵不足採。被告明知該建物為他人所有，竟仍於前開時間換裝保全系統，其具不法
  所有之意圖甚明。(三)此外，復有原任新光公司之業務員黃承佑於偵查及本院證述：
  被告佯稱前開建物為其所有，請新光公司裝設保全系統，被告佯稱遺失鑰匙，要求
  伊由隔壁爬牆進入等情，及新光公司副理饒國豪於偵查中證稱被告向新光公司訂約
  裝設保全系統，並有新光公司取約客戶基本資料、保全服務契約書、終止保全契約
  同意書、開始服務同意書、前開建物保全系統設計圖等各一份，及照片六張等為證
  。本件事證明確，被告犯行堪以認定，應依法論科。
二核被告所為，其利用不知情之黃承佑及其他施工人員以破壞原鎖及裝設保全系統之
  方式，佔有前開建物，所為係犯刑法第三百二十條第二項、第一項之竊佔罪、及第
  三百五十四條之毀損罪。其利用不知情之人犯罪，係間接正犯。所犯上開二罪，有
  方法、結果之牽連關係，應依牽連犯之規定論以最重之竊佔罪。另按被告犯罪後，
  刑法第四十一條業已修正為「犯最重本刑為五年以下有期徒刑以下之罪，而受六個
  月以下有期徒刑或拘役之宣告，因身體、教育、職業、家庭之關係或其他正當事由
  ，執行顯有困難者，得以一元以上三元以下折算一日，易科罰金。但確定因不執行
  所宣告之刑，難收矯正之效，或難以維持法秩序者，不在此限。併合處罰之數罪，
  均有前項情形，其應執行之刑逾六月者，亦同」，於九十年一月十日公布，同年一
  月十二日施行，是被告犯後法律已有變更，比較新舊法，以修正後之刑法第四十一
  條第一項較有利於被告，自應適用新法。爰審酌被告犯罪之素行、其犯罪動機、目
  的、手段，犯罪所得之利益、所生之損害，及犯罪後態度等一切情狀，量處主文所
  示之刑，並諭知易科罰金之折算標準。
據上論斷，應依刑事訴訟法第二百九十九條第一項前段，刑法第二條第一項前段、第
三百二十條第二項、第一項、第三百五十四條、第四十一條第一項前段、罰金罰鍰提
高標準條例第一條前段、第二條，判決如主文。
本案經檢察官陳俊宏到庭執行職務
中      華      民      國      九十      年      八      月      三十  日
                                    臺灣士林地方法院刑事第四庭
                                       法  官
右正本證明與原本無異。
如不服本判決，應於判決送達後十日內，向本院提出上訴狀。
                                          書記官
中      華      民      國      九十      年      八      月      三十  日


司法院資訊處製作；財團法人民間司法改革基金會備份。
